臺灣橋頭地方法院民事判決　　　　　　　110年度訴字第415號
原　　　告　陳惠英　
　　　　　　楊枝美　
被　　　告　陳炳杉　

兼
法定代理人　劉英　　

上列當事人間請求返還不當得利等事件，本院於民國110年9月9
日言詞辯論終結，判決如下：
    主  文
被告應於繼承被繼承人陳豐之遺產範圍內，連帶給付原告陳惠
英新臺幣參拾玖萬捌仟肆佰陸拾陸元，及自民國一一Ｏ年三月五
日起至清償日止，按年息百分之五計算之利息。
被告應於繼承被繼承人陳豐之遺產範圍內，連帶給付原告楊枝
美新臺幣陸拾萬元，及自民國一一Ｏ年三月五日起至清償日止，
按年息百分之五計算之利息。
訴訟費用由被告連帶負擔。
本判決第一項得假執行。但被告如以新臺幣參拾玖萬捌仟肆佰陸
拾陸元為原告預供擔保，得免為假執行。
本判決第二項於原告楊枝美以新臺幣貳拾萬元供擔保後，得假執
行。但被告如以新臺幣陸拾萬元為原告預供擔保，得免為假執行
。
    事實及理由
一、本件被告均經合法通知，未於言詞辯論期日到場，核無民事
    訴訟法第386條各款所列情形，爰依原告聲請，由其一造辯
    論而為判決。
二、原告主張：訴外人陳豐於民國109年9月29日因罹患胃癌而
    死亡，原告陳惠英為陳豐之妹妹，被告劉英、陳炳杉則分
    別係陳豐之配偶及兒子，陳豐自109年間罹患胃癌以來
    ，被告2人未盡扶養照護等義務，而由原告陳惠英代為照護
    並代陳豐支付醫療費新臺幣（下同）共計102,166元。就
    原告陳惠英先行墊付之醫療費用，被告2人雖繼承陳豐之
    遺產，卻不願返還原告陳惠英，原告陳惠英於陳豐身患重
    病無人照顧之際，擔負起照顧之責並為其墊付醫療費用，屬
    無因管理，且為對陳豐有益之支出，並不違反陳豐明示
    或可得推知之意思者，則原告陳惠英為陳豐支出之前述必
    要費用，自得請求陳豐償還。惟陳豐業已亡故由被告2
    人所繼承。又陳豐死亡後，喪葬費用亦是由原告陳惠英代
    為墊付，總計金額為296,300元，依民法第1150條、遺產及
    贈與稅法第17條第1項規定，此部分費用亦應由陳豐遺產
    支付，是依民法第1148條、民法第1153條第1項規定，被告2
    人就前述醫療費用102,166元及喪葬費用296,300元，合計共
    398,466元，於繼承所得遺產範圍內對原告陳惠英應負連帶
    給付之責任。另原告楊枝美為陳豐母親，陳豐生前欲購
    買屏東地區土地，惟其現有資金不足，故陳豐於107年3月
    間有向原告楊枝美借貸60萬元購買土地，迄今尚未返還，此
    部分為陳豐生前之債務，依民法繼承之規定，亦應由被告
    2人於陳豐之遺產範圍內連帶負清償責任，原告楊枝美爰
    以起訴狀繕本之送達作為請求被告2人返還借款之意思表示
    ，並依民法第478條、繼承之法律關係，請求被告2人於繼承
    陳豐遺產之範圍內，連帶給付原告楊枝美60萬元，爰依民
    法第176條、第478條及繼承法則等規定提起本訴等語，並聲
    明：㈠被告應於繼承被繼承人陳豐之遺產範圍內，連帶給
    付原告陳惠英398,466元，及自起訴狀繕本送達翌日起至清
    償日止，按年息5%計算之利息。㈡被告應於繼承被繼承人陳
    豐之遺產範圍內，連帶給付原告楊枝美60萬元，及自起訴
    狀繕本送達翌日起至清償日止，按年息5%計算之利息。㈢願
    供擔保，請准宣告假執行。
三、被告經合法通知，未於言詞辯論期日到場，亦未提出書狀作
    何聲明或陳述。
四、得心證之理由
  ㈠按稱消費借貸者，謂當事人一方移轉金錢或其他代替物之所
    有權於他方，而約定他方以種類、品質、數量相同之物返還
    之契約；借用人應於約定期限內，返還與借用物種類、品質
    、數量相同之物；遲延之債務，以支付金錢為標的者，債權
    人得請求依法定利率計算之遲延利息。但約定利率較高者，
    仍從其約定利率，民法第474條第1項、第478條前段及第233
    條第1項分別定有明文。次按未受委任，並無義務，而為他
    人管理事務者，其管理應依本人明示或可得推知之意思，以
    有利於本人之方法為之；管理事務，利於本人，並不違反本
    人明示或可得推知之意思者，管理人為本人支出必要或有益
    之費用，或負擔債務，或受損害時，得請求本人償還其費用
    及自支出時起之利息，或清償其所負擔之債務，或賠償其損
    害，民法第172條、第176條第1項定有明文。又按繼承人自
    繼承開始時，除本法另有規定外，承受被繼承人財產上之一
    切權利、義務；繼承人對於被繼承人之債務，以因繼承所得
    遺產為限，負清償責任；關於遺產管理、分割及執行遺囑之
    費用，由遺產中支付之。但因繼承人之過失而支付者，不在
    此限，民法第1148條、第1150條分別定有明文。而被繼承人
    之喪葬費用，是否為繼承費用，民法雖未規定，然此項費用
    既為完畢被繼承人之後事所不可缺，且被繼承人死亡後，已
    喪失其作為債權債務主體之權利之能力，第三人如有為被繼
    承人支付喪葬費用者，該第三人非可認為被繼承人之債權人
    ，參酌遺產及贈與稅法第17條第1項第10款亦規定被繼承人
    之喪葬費用由繼承財產扣除，自應依民法第1150條規定，由
    遺產中支付之。
  ㈡經查，原告主張之上開事實，業據提出戶籍謄本、義大醫院
    醫療費用收據、喪葬費用收據、估價單、高雄生命館費用明
    細表、高雄市政府場地設施使用費明細收據、高雄銀行存入
    憑條、錄音光碟等件為證，並經本院勘驗錄音光碟在卷，經
    核對無訛，而被告2人均經合法通知，未於言詞辯論期日到
    場，亦未提出準備書狀加以爭執，依民事訴訟法第280條第3
    項、第1項規定，視同自認，堪信原告之主張為真實。從而
    ，原告本於無因管理、消費借貸及繼承之法律關係，請求被
    告2人於繼承被繼承人陳豐之遺產範圍內，連帶給付原告
    陳惠英398,466元及法定遲延利息、暨連帶給付原告楊枝美6
    0萬元及法定遲延利息，即屬正當，應予准許。
五、綜上所述，原告請求被告於繼承被繼承人陳豐之遺產範圍
    內，連帶給付原告陳惠英398,466元及自起訴狀繕本送達翌
    日即110年3月5日起至清償日止，按年息5%計算之利息；暨
    於繼承被繼承人陳豐之遺產範圍內，連帶給付原告楊枝美
    60萬元及自起訴狀繕本送達翌日即110年3月5日起至清償日
    止，按年息5%計算之利息，均有理由，應予准許。
六、原告陳惠英勝訴部分之價額未逾50萬元，依民事訴訟法第38
    9條第1項第5款規定，應依職權宣告假執行，此部分雖經原
    告陳惠英陳明願供擔保，聲請宣告假執行，惟其聲請不過促
    請法院職權發動，本院無庸就其聲請為准駁之裁判。又原告
    楊枝美陳明聲請宣告假執行，核無不合，爰酌定相當之擔保
    金額准許之，並均依職權宣告被告如供相當之擔保，得免為
    假執行。
七、據上論結，原告之訴為有理由，判決如主文。
中    華    民    國  110    年    9    月    24    日
                  民事第二庭 法  官  翁熒雪
以上正本係照原本作成。
如對本判決上訴，須於判決送達後20日內向本院提出上訴狀。如
委任律師提起上訴者，應一併繳納上訴審裁判費。
中    華    民    國  110    年    9    月    24    日
                                書記官  陳奕希